【裁判字號】    92,易,2026
【裁判日期】    921231
【裁判案由】    恐嚇
【裁判全文】
臺灣臺北地方法院刑事判決                        九十二年度易字第二０二六號
    公  訴  人  臺灣臺北地方法院檢察署檢察官
    被      告  甲○○  男  二.
右列被告因恐嚇案件，經檢察官提起公訴（九十二年度偵字第七九五五號，含九十一
年度核退字第三四八九號、九十二年度偵字第二四八一二號、臺灣臺東地方法院檢察
署九十二年度偵字第四五三號），及同一事實移送併案審理（九十二年度偵字第二一
一九五號，含九十一年度偵字第二二七九八號、臺灣臺東地方法院檢察署九十一年度
偵字第二四五三號、臺灣士林地方法院檢察署九十二年度偵字第一一二二號、臺灣桃
園地方法院檢察署九十二年度偵字第八○七○號），本院判決如左：
    主  文
甲○○共同意圖為自己不法之所有，以恐嚇使人將本人及第三人之物交付，處有期徒
刑捌月。
    事  實
一、甲○○前於民國八十九年間因竊盜案件，經本院於八十九年九月二十八日以八十
    九年度易字第一八七一號判處有期徒刑七月，緩刑三年確定；八十九年間另因恐
    嚇取財案件，經臺灣高等法院於九十年五月二十九日以九十年度上易字第一三○
    八號判處有期徒刑六月確定。上開竊盜案件緩刑三年之宣告，乃經臺灣桃園地方
    法院於九十一年一月十七日以九十一年度撤緩字第五號裁定撤銷確定，並由本院
    就前開二罪以九十一年度聲字第一四○一號定應執行刑為有期徒刑一年六月（尚
    未執行完畢）。詎仍不知悔改，與乙○○（業經臺灣高等法院以九十二年度上易
    字第一號判處有期徒刑一年六月，緩刑五年，緩刑期內付保護管束確定）及真實
    姓名年籍不詳之成年男子，共同基於為自己不法所有之犯意聯絡，於九十一年六
    月十八日下午五時四十分許，將戊○○、丁○○帶往ＳＯＧＯ百貨公司對面之台
    北市大安區○○○路○段八十四巷內，乙○○以調查戊○○、丁○○是否涉嫌毆
    傷其等友人為藉口，強要戊○○、丁○○交出身上手機及現金，該名年籍不詳之
    成年男子更恫嚇揚言若不交出財物，就將之帶至公司指認並作勢毆打，甲○○則
    圍在乙○○及「土豆」二人身旁助勢，戊○○、丁○○二人唯恐遭遇不測，心生
    畏懼，而分別交付新台幣（下同）三千元、門號0000000000號（陳韋
    佑所有借予戊○○使用）及門號0000000000號之手機各一支（均含Ｓ
    ＩＭ卡）。
二、案經台北市政府警察局中正第二分局報請臺灣臺北地方法院檢察署檢察官偵查起
    訴。
    理  由
一、訊據被告甲○○對於右揭時間，與乙○○及姓名年籍不詳之成年男子三人在台北
    市大安區○○○路○段八十四巷內與被害人戊○○、丁○○見面後，乙○○取走
    被害人身上財物之事實，坦承不諱，核與證人即被害人戊○○、丁○○於警偵訊
    及本院審理中指認被告於案發時在場之情節相符（見九十一年度偵字第二四八一
    二號偵查卷第十七頁正面、十九頁正面、二十三至二十五頁、六三頁正面、本院
    九十二年十二月十八日審判筆錄第十六、二十頁），堪認屬實，惟仍矢口否認有
    何共同恐嚇取財之犯行，辯稱：乙○○取得之財物未交給伊，伊當時與綽號「土
    豆」之成年男子一同前往，與乙○○尚有仇恨，絕不可能共同參與犯罪云云。經
    查：
(一)、被告夥同乙○○及真實姓名年籍不詳之成年男子共同以上開恐嚇手段，強要被害
    人戊○○、丁○○交出身上現金三千元及手機二支等情，業據證人即被害人戊○○於警偵訊中指訴：「（問：請詳述事發經過？）當日我和我朋友丁○○兩人逛
    街至大安區○○○路○段八十四巷內，突然有三名歹徒從我們前方擋住我們，接
    著便告訴我朋友丁○○，說他們的朋友被我們打傷，要我們留在現場不要離開，
    他們要請他過來指認，後來他們便以電話聯絡，接著又告訴我們說那位朋友現在
    警局，不方便過來，又說要我們交出身上的財物，方便與我們聯絡，我們因為他
    們有三人，怕反抗後會遭遇不測，於是就拿出身上的手機及現金。（問：手機及
    現金分別屬於何人所有？）手機0000000000是我朋友丁○○所有，手
    機0000000000號是我朋友陳韋佑借我的，現金三千元也是我的」等語
    （見九十一年度偵字第二四八一二號偵查卷第十八頁反面、十九頁正面、），及
    證人即被害人丁○○在警偵訊中指證：「（問：他們三人要你們交出財物時，是
    否持有兇器，他們的言詞是否使你們心生畏懼？）他們並未持兇器，但是他們的
    言語已經使我們兩人心生畏懼之意了」、「‧‧‧我與友人戊○○至忠孝東路四
    段對面巷內，有三人男子稱我長得很像打他朋友的人，要我們陪同指認，但後稱
    朋友在警局作筆錄不便前來，便要扣留我們身上財物，我與戊○○便交出身上手
    機，戊○○另交付現金三千元，被告三人稱若不交出財物，要把我們帶到公司，
    因而令我心生畏懼」等語（見九十一年度偵字第二四八一二號偵查卷第十六頁反
    面）在卷，核與證人即共犯乙○○於另案臺灣高等法院調查時自白：「（問：你
    是否於九十一年六月十八日與甲○○及姓名不詳之男子，共同在台北市大安區○○○住○段八十四巷內，恐嚇戊○○、丁○○，致使該二人心生畏懼而交付現金
    三千元及行動電話？）是的，沒錯」等語（見臺灣高等法院九十二年度上易字第
    一號刑事卷第十八頁）之情節一致，堪信屬實。
(二)、被告辯稱其於案發時，未出言恐嚇被害人一節，雖經證人戊○○及丁○○於本院
    審理時證述屬實（見本院九十二年十二月十八日審判筆錄第十六、二三頁）。然
    被告對於乙○○與該名不詳年籍男子前揭恐嚇取財犯行，倘若事前確實毫無所知
    ，乙○○二人為避免無犯意聯絡之被告一旦在場，恐有無法預料之突發狀況出現
    ，衡情已無於犯案時邀其一同前往之理。被告所辯與乙○○猶有仇恨一節，設若
    非虛，乙○○為防範被告可能屆時從中作梗或事後告發報復，更無在被告面前犯
    案致留下把柄之可能。況被告不僅陪同乙○○二人攔下被害人戊○○、丁○○二
    人，見乙○○等出言脅迫被害人戊○○、丁○○交付身上現金及手機之際，不僅
    未立時離開，反圍在乙○○二人身旁，直至乙○○強索財物手機得逞，始一同離
    去，客觀上顯有在旁助勢對被害人施加無形壓制力之用意。被告辯稱其僅在一旁
    觀看，無共同參與犯罪之犯意聯絡，要屬臨訟飾卸之詞，自無足採。
(三)、按共同實施犯罪行為之人，在合同意思範圍以內，各自分擔犯罪行為之一部，相
    互利用他人之行為，以達其犯罪之目的者，即應對於全部所發生之結果，共同負
    責。又共同正犯之意思聯絡，不限於事前有所協議，其於行為當時，基於相互之
    認識，以共同犯罪之意思參與者，亦無礙於共同正犯之成立（最高法院九十二年
    度台上字第三二九一號裁判要旨參照）。被告對於乙○○二人上開恐嚇取財犯行
    ，既有提供助勢之行為分擔，縱被害人戊○○、丁○○所有現金三千元、門號0
    000000000號手機一支及案外人陳韋佑借予戊○○使用之門號0000
    000000號手機一支，均係交付乙○○一人，仍應對於乙○○等人上開恐嚇
    取財之犯行共同負責。本件事證明確，被告上開共同恐嚇取財犯行，堪以認定，
    應予依法論科。
二、核被告上開所為，係犯刑法第三百四十六條第一項之恐嚇取財罪。被告與乙○○
    及真實姓名年籍資料不詳之成年男子，對於上開恐嚇取財犯行，有犯意聯絡及行
    為分擔，皆為共同正犯。被告三人以一恐嚇行為，同時強要被害人戊○○、丁○○交付現金及手機，侵害二不同之個人法益，且均觸犯恐嚇取財罪，為同種想像
    競合犯，應依刑法第五十五條規定從一恐嚇取財罪處斷。檢察官於本院審理中，
    移送本院併案部分（九十二年度偵字第二一一九五號，含九十一年度偵字第二二
    七九八號、臺灣臺東地方法院檢察署九十一年度偵字第二四五三號、臺灣士林地
    方法院檢察署九十二年度偵字第一一二二號、臺灣桃園地方法院檢察署九十二年
    度偵字第八○七○號），與起訴之被告恐嚇取財犯行係屬同一事實，本院應併予
    審理。爰審酌被告前於八十九年間因竊盜案件，經本院於八十九年九月二十八日
    以八十九年度易字第一八七一號判處有期徒刑七月，緩刑三年確定；八十九年間
    另因恐嚇取財案件，經臺灣高等法院於九十年五月二十九日以九十年度上易字第
    一三○八號判處有期徒刑六月確定。上開緩刑三年宣告，嗣經臺灣桃園地方法院
    於九十一年一月十七日以九十一年度撤緩字第五號裁定撤銷確定，並由本院對二
    罪以九十一年度聲字第一四○一號定應執行刑為有期徒刑一年六月（尚未執行完
    畢），有臺灣高等法院被告全國前案紀錄表在卷可考，足認被告素行不良，又被
    告自恃年輕力壯，體魄強健，竟夥同乙○○及不詳姓名年籍男子恐嚇被害人交付
    財物，逞兇鬥狠，惡性非輕，犯後又矯飾卸責，未見悔意，及其參與犯罪之手段
    、對被害人個人法益所生侵害等一切情狀，量處如主文所示之刑，以示懲儆。
三、公訴意旨另以：被告與乙○○、綽號「土豆」之成年男子共同意圖為自己不法之
    所有，並基於概括犯意，於九十一年六月十九日，在台北市○○區○○路植物園
    內，以調查被害人丙○○是否涉嫌毆打、搶奪友人為藉口，強要丙○○接受指認
    ，使丙○○心生畏懼，將身上中國信託商業銀行提款卡（0000000000
    000號）及郵局提款卡（0000000000000號）各一枚交付被告、
    乙○○及土豆，被告、乙○○及土豆旋前往台北市○○路五十二號台北銀行設置
    之提款機及台北市○○路○段五十九號華南銀行設置之提款機，各持上開二枚提
    款卡，以不正方法自提款機中接續提領現金共計二十一萬元。因認被告另涉犯刑
    法第三百三十九條之二第一項之利用自動付款設備詐欺罪嫌及同法第三百四十六
    條第一項之恐嚇取財罪嫌云云。
四、按犯罪事實應依證據認定之，無證據不得推定其犯罪事實。刑事訴訟法第一百五
    十四條第二項、第三百零一條第一項分別定有明文。事實之認定，應憑證據，如
    未能發現相當證據，或證據不足以證明，自不能以推測或擬制之方法，以為裁判
    基礎，最高法院著有四十年台上字第八六號判例可資參照。又刑事訴訟法第一百
    六十一條已於九十一年二月八日修正公布，其第一項規定：檢察官就被告犯罪事
    實，應負舉證責任，並指出證明之方法。因此，檢察官對於起訴之犯罪事實，應
    負提出證據及說服之實質舉證責任。倘其所提出之證據，不足為被告有罪之積極
    證明，或其指出證明之方法，無從說服法院以形成被告有罪之心證，基於無罪推
    定之原則，自應為被告無罪判決之諭知。亦有最高法院九十二年度台上字第一二
    八號裁判要旨足參。本件公訴人指訴被告與乙○○及綽號「土豆」之成年男子共
    同涉犯上開利用自動付款設備詐欺及恐嚇取財罪嫌，無非係以另案被告乙○○之
    供述及華南銀行、台北銀行提款機監視畫面六幀、提款明細二紙及被害人丙○○
    之郵局存摺、中國信託商業銀行存摺暨歷史交易查詢二紙，資為論據（詳見九十
    二年度公訴蒞庭字第一八二六五號補充理由書）。訊據被告對於認識綽號「土豆
    」之成年男子一事，雖不爭執，惟堅決否認有何公訴人所指此部分利用自動付款
    網咖打電腦時，固曾遇到乙○○，然直至當日晚上七、八時伊才離開網咖，當日
    並未前往植物園等語。經查：
(一)、夥同乙○○共同恐嚇被害人丙○○之成年男子固有二名，然其中一人平頭、圓臉
    ，另一名染金色頭髮，並自稱「阿國」，此據證人丙○○於警詢及偵查中指證：
    「（問：恐嚇你的人特徵為何，有幾人？）他們共有三人，其長相為平頭圓臉，
    穿黑白襯衫，黑色長褲，約二十四歲以上，約一六九公分，另一個長相染金色頭
    髮，臉膚色較黃，穿白色襯衫，約一七二公分，約二十幾歲，自稱叫阿國，另一
    名‧‧‧有拿重機駕照給我看，我記得其資料是乙○○」、「‧‧‧與乙○○同
    行之人，一個綽號『阿國』，『阿國』約一七○公分、刺青染髮，另一人身材較
    胖理平頭，約一六五公分」等語在卷（見九十一年度偵字第二四八一二號偵查卷
    第十四頁正面、六十二頁正面）。
(二)、而該名平頭圓臉男子，體型壯碩，與乙○○一同持被害人丙○○上開提款卡前往
    提款，身材較瘦、長髮及肩之成年男子，手臂紋有刺青圖案，獨自留在植物園內
    看管丙○○，直到乙○○二人提款返回，亦經證人即被害人丙○○於本院審理時
    證稱：「（問：能否認出案發時恐嚇強行取走你提款卡的三名犯嫌？）‧‧‧其
    中一人瘦瘦的，約一七○公分以上，另一人較胖較壯、理平頭‧‧‧案發時乙○○跟比較壯的去領錢，瘦的留在現場跟我交談」、「（問：‧‧‧當天染髮的男
    子是長髮或短髮？染髮者有無刺青？）長髮及肩且有刺青」等語甚詳（見本院九
    十二年十二月十八日審判筆錄第四、八頁）。以本件被告身材體型非屬壯碩，右
    上臂復紋有刺青觀之，被告倘參與乙○○該次恐嚇取財犯行，應係被害人丙○○
    於警偵訊中所指「長髮及肩、身材較瘦」之成年男子，然查該名「長髮及肩、身
    材較瘦」之成年男子綽號「阿國」，而被告綽號為「阿平」、「大信」或「大飛
    」，此經被告於本院調查時供述在卷（見本院九十二年十一月二十六日準備程序
    筆錄第二頁），且為臺灣士林地方法院以九十一年度訴字第二六○號刑事判決認
    定屬實（見九十二年度偵字第七九五五號偵查卷第四十五頁反面）。被告是否確
    實參與乙○○該次恐嚇取財犯行，已非無疑。
(三)、證人即共犯乙○○自警詢至本院審理中歷次之供述自白，雖一再供陳被告參與該
    次犯行，並證稱：「‧‧‧當時我和甲○○去領錢」云云（見本院九十二年十二
    月十八日審判筆錄第十一頁）；然如前證人丙○○所述，陪同乙○○前往提款之
    該名男子身材體型壯碩，顯而易見陪同乙○○提款之人應非被告，證人乙○○此
    部分證詞之瑕疵而不足採信，可見一斑。何況被告若真參與該次恐嚇取財犯行，
    衡情以丙○○對一度離開提款之乙○○至今記憶深刻，猶能在本院審理時當庭清
    楚指認（見本院九十二年十二月十八日審判筆錄第四頁），該名長髮及肩、紋有
    刺青圖案且體型較瘦之成年男子在乙○○與壯碩男子離開提款時，全程留在現場
    看管，被害人丙○○理應更能清楚指認。然被害人丙○○就被告是否參與乙○○
    該恐嚇取財犯行，不僅於本院審理中證稱無法確認（見本院九十二年十二月十八
    日審判筆錄第四、七頁），其於偵查時亦同樣不能確定被告案發時是否在場（見
    九十一年度偵字第二四八一二號偵查卷第六十二頁正面）。基於刑事訴訟法第一
    百五十六條第二項規定「被告或共犯之自白不得作為有罪判決之唯一證據，仍應
    調查其他必要之證據，以察其是否與事實相符」及無罪推定之原則，尚不得以共
    犯乙○○上開有瑕疵之供述，作為不利被告事實認定之唯一基礎。
(四)、姑不論共犯乙○○之唯一自白，有上開顯然瑕疵可指，公訴人所憑前揭華南銀行
    、台北銀行提款機監視畫面六幀、提款明細二紙及被害人丙○○之郵局存摺、中
    國信託商業銀行存摺暨歷史交易查詢二紙，至多僅能證明乙○○參與共同恐嚇取
    財及盜領被害人丙○○二十一萬元之事實，尚不足認定被告是否參與該次犯行。
    本院又查無其他積極證據足證被告確有公訴人所指共同參與此部分犯行，而無從
    形成被告有罪之心證，基於無罪推定之原則，依法應為有利被告之認定。惟公訴
    人認此部分犯嫌與前揭經本院論罪科刑之恐嚇取財犯行，有連續犯及牽連犯之裁
    判上一罪關係，本院尚無庸另為無罪之諭知，附此敘明。
據上論斷，應依刑事訴訟法第二百九十九條第一項前段，刑法第二十八條、第三百四
十六條第一項、第五十五條，罰金罰鍰提高標準條例第一條前段，判決如主文。
本案經檢察官彭慶文到庭執行職務
中      華      民      國    九十二    年     十二     月    三十一    日
                                      臺灣臺北地方法院刑事第十四庭
                                          審判長法  官 宋  松  璟
                                                法  官 吳  冠  霆
                                                法  官 吳  秋  宏
右正本證明與原本無異。
如不服本判決，應於判決送達後十日內，向本院提出上訴狀。
                                                書記官 林  碧  華
中      華      民      國    九十二    年     十二     月    三十一    日
附錄本案論罪科刑法條全文：
中華民國刑法第三百四十六條
(單純恐嚇罪)
意圖為自己或第三人不法之所有，以恐嚇使人將本人或第三人之物交付者，處六月以
上五年以下有期徒刑，得併科一千元以下罰金。
以前項方法得財產上不法之利益，或使第三人得之者，亦同。
前二項之未遂犯罰之。


司法院資訊處製作；財團法人民間司法改革基金會備份。
